【裁判字號】    90,交上訴,141
【裁判日期】    900419
【裁判案由】    過失致死
【裁判全文】
臺灣高等法院臺南分院刑事判決          九十年度交上訴字第一四一號  Ａ
      上  訴  人
      即  被  告  甲  ○  ○
      選任辯護人  林  春  發
右上訴人因過失致死案件，不服臺灣臺南地方法院八十七年度交訴字第一二四號中華
民國八十九年十二月七日第一審判決（起訴案號：臺灣臺南地方法院檢察署八十七年
度偵字第四七九八號），提起上訴，本院判決如左：
      主      文
上訴駁回。
      事      實
甲○○為營業大貨車之車主兼司機，係以駕駛為業務之人，於民國（下同）八十七年
四月十日上午五時許，將其所駕駛之車牌ＲＹ－七二九號營業大貨車，臨時停放在臺
南縣永康市○○○路五０一號「中正托運行」對面之路邊，準備等該托運行於當日上
午七時開門後載運貨物回中部，本應注意汽車臨時停車時，應依車輛順行方向緊靠道
路右側停放，且依當時天候、路況等情形，又無不能注意之情事，詎竟疏未注意及此
，將該大貨車停放於距路邊右側尚有六十五公分（起訴書誤載為六十公分）之慢車道
上，適於同日上午六時三十分許，有郭泰麟騎乘車牌ＮＬＸ－五八二號機車，由南向
北方向自大貨車後方慢車道駛來，亦疏未注意車前狀況，因閃避不及自後撞及該大貨
車之左後方，致大貨車左後方擋泥板凹陷，機車則車頭嚴重毀損，郭泰麟因而顱腦損
傷合併顱內出血，經送醫急救於是日上午十一時許不治死亡，其則於肇事後留在現場
，於警員到達肇事現場尚不知車輛之駕駛人而為詢問時，主動向警員表明其為肇事車
輛之駕駛，並進而接受裁判。案經臺灣臺南地方法院檢察署檢察官據報相驗自動檢舉
偵查起訴。
      理      由
一、訊據上訴人即被告甲○○，固不諱言其所駕駛之營業大貨車，於右揭時地臨時停
    車後，有遭被害人郭泰麟騎機車自後追撞，致該被害人因而死亡之事實；惟矢口
    否認有何過失致死之犯行，並辯稱：其貨車停放位置無禁止停車之標誌，自得停
    車，且其貨車亦有緊靠路邊停車，左側距離快慢車道路面邊線尚有一二五公分，
    並無妨礙往來車輛行進之虞，況車禍發生時為上午六時三十分許，天色已經明亮
    ，肇事地點視距又良好，被害人亦無不能注意情形，本件應係被害人騎乘機車未
    注意車前狀況，始自行撞擊其停放路旁之貨車，其應無過失責任云云。經查被告
    因駕駛貨車臨時停車於路邊後，遭被害人騎乘之機車自後追撞，致被害人因而傷
    重死亡等情，不惟已迭為被告先後在歷次偵審中所自承，並有案發後到場處理之
    警員，所製作之道路交通事故調查報告表一份、及所拍攝現場車輛損壞照片八張
    ，暨檢察官督同檢驗員相驗屍體所製作之勘驗筆錄、相驗屍體證明書、驗斷書各
    一份，附於相驗卷足稽。茲所應審究者，厥為肇事地點因無禁止停車之標誌，固
    非不得在道路路邊臨時停車，祇是被告有無緊靠道路右側停車而已。按汽車臨時
    停車時，應依車輛順行方向緊靠道路右側停放，道路交通安全規則第一百十一條
    第四款前段定有明文。又其所謂緊靠道路右側停車，在郊區道路係以右側車輪外
    線距慢車道外線三十至六十公分為準，亦據內政部警政署以九十、三、十四（九
    十）警署交字第五六五一二號函函覆本院在卷。被告係以駕駛為業，自知及應注
    意遵行各該道路交通安全規則，以防危險發生，且依卷附道路交通事故調查報告
    表及現場照片所示，被告停車處為省道臺一線之路邊，道路筆直人車往來頻繁，
    事故發生當時天候晴朗、日照光線充足、路面為無缺陷、障礙之柏油道路，被告
    顯亦無不能注意之情事。而卷考上開道路交通事故調查報告表所繪現場圖，被告
    停車處之慢車道路面寬四百三十公分，大貨車正面寬為二百四十公分，左側距快
    慢車道一百二十五公分，故大貨車右側離路邊尚有六十五公分（起訴書誤載為六
    十公分），則以該大貨車離右側路邊尚有六十五公分之距離觀之，顯見被告有疏
    未遵行將貨車緊靠路邊停放之注意義務，致被害人之機車自大貨車左後方追撞，
    並導致被害人因而傷重死亡之事故，被告過失之咎，委難辭卸。又本件肇事責任
    經送臺灣省臺南區車輛行車事故鑑定委員會鑑定結果，亦認被告停車不當為肇事
    次因，被害人未注意車前狀況為肇事主因，復有該委員會八十七、九、四南鑑字
    第八七０七八三號鑑定意見書一紙，存於原審卷足參，被告之過失責任，益信而
    有徵。雖被害人於本件事故之發生，因駕駛機車未注意車前狀況，亦有重大過失
    ，惟既與被告之過失併合而為肇事之原因，被告自亦難藉此而得邀免其過失責任
    。且被告之過失行為與被害人之死亡間，亦具相當之因果關係。綜上足認被告辯
    稱其已緊靠道路右側停車云者，尚非事實，無足取信。本件事證已臻明確，被告
    之犯行，洵堪認定，應予依法論科。
二、至被害人家屬另質疑本件係被告倒車肇事，被告有倒車輾壓被害人，始發生死亡
    之結果部分。查依卷附照片所示，被告之大貨車右後輪前方留有輪跡，及引擎室
    所滴落之液體水漬位於車頭前方等情，固足認被告之大貨車容有倒車動作，然該
    倒退動作究係發生於事故前或事故中，因無積極證據證明已無從認定，且從被害
    人之機車於肇事後，係直立停止於大貨車左後車輪後方之擋泥板與防捲入裝置之
    間，該機車後方並無機車遭外力向後推移之痕跡以觀，亦無從證明被告於肇事當
    時有倒車動作，被害人家屬質疑係被告倒車中發生車禍乙節，依調查所得事證，
    尚不足為被告不利之認定。另被害人家屬提出被害人發生車禍時，所隨身攜帶之
    戒指及鋼筆，表示有遭輾壓痕跡乙節；因被害人係騎乘機車撞擊被告之大貨車，
    撞擊力道甚強，機車甚至直接插入大貨車左後車輪後方之擋泥板與防捲入裝置之
    間，並造成機車車頭嚴重毀損，既有上開照片憑信，另被害人亦因之顱腦損傷併
    顱內出血而死，顯見車禍當時撞擊力道強勁，則被害人隨身攜帶之戒指及鋼筆，
    因亦受有撞擊而發生凹陷，乃事理之常，否則如鋼筆之類等物品，苟遭大貨車輾
    壓而過，必早已支離破碎，又豈只凹陷而已，況由檢察官相驗被害人之外表傷勢
    ，亦看不出有遭大貨車輾壓之可能，是被害人此項質疑，亦非有據。又原審將本
    件肇事責任送請臺灣省車輛行車事故覆議鑑定委員會、及中央警察大學鑑定，均
    以本件跡證不足，未表示鑑定意見在案，亦均併此敘明。
三、查被告自承為營業大貨車之車主兼司機，自係以駕駛為業務之人，乃竟於執行駕
    駛業務時，過失肇事致被害人死亡，核係犯刑法第二百七十六條第二項之業務過
    失致死罪。其於肇事後警員到場處理，尚不知犯罪嫌疑人而為詢問時，即主動向
    警員自承其為肇事車輛之駕駛人，既有上開警員所製作之道路交通事故調查表存
    卷足稽，並進而接受裁判，應依自首規定減輕其刑。原審本於同上之見解，適用
    刑法第二百七十六條第二項、第六十二條前段，罰金罰鍰提高標準條例第一條前
    段，並審酌被告之素行、過失責任之程度、被害人與有過失、被害人所受損害、
    、及其犯後尚未與被害人家屬達成和解、暨其犯後態度等一切情狀，對其量處有
    期徒刑一年三月，以資懲儆。經核認事用法及量刑並無不合，而無得為撤銷改判
    之原因。被告上訴意旨，或否認有過失，或認量刑過重，而指摘原判決不當，為
    無理由，應予駁回。
四、據上論斷，應依刑事訴訟法第三百六十八條，判決如主文。
本案經檢察官林炎昇到庭執行職務。
中    華    民    國      九十      年      四      月        十九      日
                                  臺灣高等法院臺南分院刑事第二庭
                                      審判長法官  游    明    仁
                                            法官  蘇    重    信
                    法官  林    永    茂
右正本證明與原本無異。
如不服本判決，應於判決送達後十日內向本院提出上訴狀，其未敘述理由者並應於提
出上訴狀後十日內向本院補提理由書（應附繕本)。
                                      法院書記官  楊    清    旺
中    華    民    國      九十      年      四      月        二十      日
附錄：本判決論罪科刑法條
刑法第二百七十六條第二項：從事業務之人，因業務上之過失犯前項之罪者，處五年
                          以下有期徒刑或拘役，得併科三千元以下罰金。


司法院資訊處製作；財團法人民間司法改革基金會備份。
